【裁判字號】    98,抗,178
【裁判日期】    980727
【裁判案由】    聲明異議
【裁判全文】
臺灣高等法院高雄分院民事裁定           98年度抗字第178號
抗  告  人  乙○○
代  理  人  丙○○
抗  告  人  戊○○
抗  告  人  甲○○
抗  告  人  子○○
抗  告  人  庚○○
抗  告  人  壬○○
抗  告  人  癸○○
抗  告  人  辛○○
上  五  人
共同代理人  丁○○
相  對  人  南山人壽保險股份有限公司
法定代理人  己○○
代  理  人  張亞婷律師
上列抗告人因與相對人間強制執行聲明異議事件，對於民國98年
5 月13日臺灣高雄地方法院98年度審聲字第117 號所為裁定提起
抗告，本院裁定如下：
    主  文
原裁定關於抗告人部分廢棄。
上開廢棄部分，相對人在原審之異議駁回。
上開廢棄部分之異議及抗告程序費用均由相對人負擔。
    理  由
一、本件相對人對抗告人聲請假扣押，經原審以97年度裁全字第
    11493 號裁定，准相對人為各抗告人提供新台幣（下同）
    33萬4 千元後，對於各抗告人之財產在100 萬元範圍內得為
    假扣押。（同案尚有未抗告之債務人郭珮琪、林淑華、簡瑜
    君）。相對人以之為執行名義，聲請扣押「各抗告人在相對
    人處以各抗告人為要保人、被保險人及受益人之所有保險契
    約所得受領之一切債權，並禁止就保險契約為一切處分」及
    「抗告人對於相對人每月應領之薪資債權」。原審民事執行
    處以97年度司執全字第6450號受理，司法事務官即以相對人
    為第三人，依強制執行法第135 條準用115 條第1 項之規定
    ，對相對人發扣押命令，「禁止抗告人對相對人收取每月應
    領之薪資債權三分之一（包括薪俸、各種津貼、助費等）及
    年終、考核、績效、其他獎金四分之三，或為其他處分，相
    對人亦不得對抗告人清償。扣押之債權金額在1100萬元及執
    行費8 萬8 千範圍內」。嗣相對人又追加聲請扣押「抗告人
    對相對人之業務員公積金債權」。司法事務官乃於98年2 月
    13日，以強制執行法第115 條所稱之「第三人」，係指執行
    債權人及債務人以外之第三人而言。如執行債權人同時為執
    行債務人之債務人，執行債權人可直接主張抵銷，以滿足其
    債權，無待法院之執行，而裁定駁回相對人關於扣押各抗告
    人在相對人處之保險契約債權、薪資債權及業務員公積金債
    權之聲請。相對人乃聲明異議，原審以強制執行法第115 條
    所稱第三債務人，應不以單純之第三人即執行債權人或債務
    人以外之人為限，執行債權人兼第三債務人，及執行債務人
    兼第三債務人亦有之，遂廢棄司法事務官於98年2 月13日之
    裁定等情，有原審97年度裁全字第11493 號、97年度司執全
    字第6450號等卷可稽。因此本件之爭點為強制執行法第115
    條所稱之「第三人」，是否係指執行債權人及債務人以外之
    第三人，不包括執行債權人在內。
二、查強制執行法第115 條規定：「就債務人對於第三人之金錢
    債權為執行時，執行法院應發扣押命令禁止債務人收取或為
    其他處分，並禁止第三人向債務人清償。」、「前項情形，
    執行法院得詢問債權人意見，以命令許債權人收取，或將該
    債權移轉於債權人。如認為適當時，得命第三人向執行法院
    支付轉給債權人。」、「金錢債權因附條件、期限、對待給
    付或其他事由，致難依前項之規定辦理者，執行法院得依聲
    請，準用對於動產執行之規定拍賣或變賣之。」、「金錢債
    權附有已登記之擔保物權者，執行法院依前三項為強制執行
    時，應即通知該管登記機關登記其事由。」，此所稱之「第
    三人」，係指當事人即執行債權人及執行債務人以外之第三
    人而言，此觀該條第2 項規定執行法院得以命令許債權人收
    取扣押之債權，或將該扣押之債權移轉於執行債權人。如認
    為適當時，得命第三人向執行法院支付轉給執行債權人自明
    。又觀同法第119 條第2 項規定，執行法院得因債權人之聲
    請，逕對第三人為強制執行等情益明。故如執行債權人同時
    為執行債務人之債務人，該執行債權人儘可行使抵銷權，以
    滿足其執行債權，無待法院之執行，其聲請對自己發扣押命
    令，自應不准許。此於假扣押執行時準用之，亦應同此解釋
    。（參考司法院印行《民事法律專題研究(五)司法院司法業務
    研究會第十一期研究專輯》第213 頁司法院研究意見）。本
    件相對人於原審聲請發扣押命令，扣押各抗告人在相對人處
    之保險契約一切債權、薪資債權及業務員公積金債權。揆諸
    上開說明，自不應准許，原審司法事務官於98年2 月13日裁
    定駁回相對人此部分執行之聲請，於法並無不合，相對人聲
    明異議，並無理由，原審廢棄司法事務官於98年2 月13日之
    裁定，於法不合，抗告意旨求予廢棄原裁定，為有理由，自
    應由本院將原裁定關於抗告人部分廢棄，並駁回相對人在原
    審此部分之異議。又原審司法事務官所發之執行命令，不應
    與執行名義不符，並此敘明。
三、據上論結，本件抗告為有理由，依強制執行法第30條之1、
    民事訴訟法第492 條、第95條、第78條，裁定如主文。
中    華    民    國    98    年    7     月    27    日
                            民事第三庭
                                審判長法官  張國彬
                                法      官  吳登輝
                                法      官  鄭月霞
以上正本證明與原本無異。
如不服本裁定應於送達後10日內向本院提出再抗告狀（並按他造
當事人之人數附繕本），並繳納再抗告費新臺幣1,000 元。
再為抗告僅得以適用法規顯有錯誤為理由，並應委任律師為代理
人。
中    華    民    國    98    年    7     月    27    日
                                書  記  官  林淑敏
附註：
抗告人之配偶、三親等內之血親、二親等內之姻親，或抗告人為
法人、中央或地方機關時，其所屬專任人員具有律師資格並經法
院認適當者，亦得為第三審代理人。
抗告人或其法定代理人具有律師資格者及前項情形，應於提起抗
告或委任時釋明之。


司法院資訊處製作；財團法人民間司法改革基金會備份。
